【裁判字號】    98,上訴,737
【裁判日期】    980915
【裁判案由】    違反公司法
【裁判全文】
臺灣高等法院臺中分院刑事判決         98年度上訴字第737號
上  訴  人
即  被  告  丙○○
選任辯護人  楊玉珍律師
上列上訴人因違反公司法案件，不服臺灣臺中地方法院97年度訴
字第1281號，中華民國98年2月9日第一審判決（起訴案號：臺灣
臺中地方法院檢察署96年度偵字第16124號），提起上訴，本院
判決如下：
    主  文
上訴駁回。
    事實及理由
一、本案經本院審理結果，認第一審判決認事用法及量刑均無不
    當，應予維持，並引用第一審判決書記載之事實、證據及理
    由（如附件）。
二、上訴人即被告丙○○雖仍以本案已逾10年追訴權時效及彥欣
    企業公司借資辦理公司登記係甲○○擅自決定所為，當時伊
    人在國外，既未參與亦不知情，待回國得知此事，彥欣企業
    司上開不實登記事項業已辦妥，否認有何違反公司法犯行等
    語置辯。惟查：
  (一)關於對被告所為違反公司法犯行之追訴，並未罹於追訴權時
    效，業經原審判決理由甲、壹、一先詳述被告行為後因法律
    變更，經比較以行為時法律最有利於被告，再就被告於84年
    3月17日所為本件之犯行，公訴人自92年6月20日日起即開始
    偵查，該偵查行為並不因地檢署內部之移轉管轄而有影響，
    自無逾10年追訴權時效之問題，亦詳述在卷。且修正前刑法
    第80條第1項規定，係以追訴權因一定期間不行使而消滅，
    惟若已實施偵查，此時追訴權既無不行使之情形，自不生時
    效進行之問題。是以，依修正前刑法第80條之規定，本件被
    告所犯之罪，其追訴權時效為10年，且若已實施偵查，該10
    年追訴權時效，即無不行使之情形，本件公訴人自92年6月
    20日既已開始偵查，距離被告84年3月17日之犯行，並無逾
    10年追訴權時效，至明；且縱令依修正後刑第80條之規定，
    追訴權雖已改為因一定期間未起訴而消滅，以本件被告於84
    年3月17日所犯之罪，公訴人雖遲至97年2月29日始提起公訴
    ，然依修正後刑法第80條第1項第2款之規定，本件被告所犯
    之罪其追訴權時效亦已延長為20年，是以，縱令依修正後刑
    法第80條之規定，被告上開犯行，亦未逾追訴權時效，併此
    敘明。被告此部分上訴，顯無理由。
  (二)關於被告與共同被告甲○○共同借款驗資登記之違反公司法
    犯罪事實之認定，亦經原審判決理由甲、貳就彥欣企業公司
    係被告與甲○○共同發起設立、證人戊○○與己○○及丁○○將股款匯入甲○○帳戶係依被告之指示所為、彥欣企業公
    司委由會計師辦理設立登記亦係被告與甲○○共同為之，及
    彥欣企業公司借款驗資之款項係由被告接洽借用等事實之認
    事用法，亦逐一詳述在卷，被告雖仍以建智會計師事務所於
    84年3月17日辦理彥欣企業公司設立登記當時，伊不在國內
    為由，加以抗辯，然查：
  (1)依被告丙○○自始均不否認彥欣企業公司係為承續經營台中
    市貿中心附設之聯誼社而成立等情，再佐以被告於92年5月
    27 日函文法務部行政執行署台中行政執行處函文內亦明白
    記載此為國際性聯誼社，以資本額七千萬元為宜之內容(見
    偵40卷二p93)，核與證人戊○○於原審審理時證稱：「（問
    ：丙○○邀你入股時，有無說公司資本額多少？）丙○○有
    告訴我是七千萬元，但是都是以口述方式，我沒看到任何書
    面資料。」、「（問：七千萬元的資本額是否丙○○一開始
    邀你投資時就這麼告訴你？）是」等語（見原審卷二p157正
    反面)亦相符合，可知，被告丙○○自始即知悉所籌組之彥
    欣企業公司資本額為七千萬元，至為明確。
  (2)次依上開被告發函法務部行政執行署之函文另詳載：「故彥
    企籌備人委由建智會計師事務所先行登記此資本額」等字句
    ，再佐以證人戊○○、丁○○及己○○等人均係應被告主動
    出面邀尋而投資入股，亦經證人戊○○、己○○於偵查及原
    審審理時證述明確，而在渠等自84年2月間起陸續應被告丙○○之指示而匯交款款期間，被告亦曾出國，亦有被告之入
    出境資料及彥欣貿易公司帳戶存摺等在卷可參，及證人戊○○於原審審理時復證稱：「丙○○邀我投資，告訴什麼時候
    投資款應匯款及投資的內容為何，我只是受丙○○邀請投資
    而已，實際上並沒有參與名稱的決定，有參加類似公司要成
    立的會議，但不知道是否為發起人會議，該次會議並沒有討
    論公司章程及營業項目，該次會議只是討論投東應出資的金
    額及分配的股份、公司經營願景，該次會議是丙○○主持的
    ，甲○○當時也在場，當時公司名稱還沒有訂定」、「邀我
    入股的是丙○○，我的資訊都是來自丙○○」、「丙○○有
    告訴我（投資額）是七千萬」、「是丙○○告訴我投資兩百
    萬元的」、「丙○○邀我入股，並告訴我如果有問題與甲○○接觸」（見原審卷p156反-157、158反)等語，以被告丙○○自84年2月間欲成新公司之方式接掌台中世貿聯誼社起，
    至84年3月間完成公司登記止，被告亦曾出國在外，然依上
    開證人所述，出資人除仍依被告之指示將款項匯入共同被告
    甲○○之帳戶外，被告亦曾告知投資人有問題時之接觸對象
    為甲○○，可見，彥欣企業公司之籌組除係由被告丙○○一
    手主導外，對於籌組期間公司之事務，亦均委由甲○○處理
    ，則共同被告甲○○將彥欣公司之設立登記委由建智會計事
    務所辦理登記，既在被告丙○○委託處理籌組公司範圍內事
    項，本無逾越被告丙○○之指示，被告丙○○辯稱對此毫不
    知情，實與常情不符，乃卸責之詞，自無足採。
  (3)綜上，本件被告既知悉所欲成立彥欣企業公司之資本額為七
    千萬元，且對於彥欣公司自著手籌劃起，所募得之投資人除
    丙○○及甲○○外，僅有戊○○、丁○○及己○○等人，又
    其中丁○○、己○○及戊○○之投資額均僅200萬元，均為
    被告丙○○所熟知，則被告丙○○對於實際募得之款項與欲
    成立公司之資本額相差懸殊，豈可諉為不知，準此，本件被
    告對於所籌組公司委由建智會計師事務辦理設立登記時，尚
    未籌足原先設定之七千萬元乙節，衡諸常情，應甚為明瞭，
    惟被告在出國期間就公司辦理設立登記一事既仍委由甲○○
    辦理，且未曾指示共同被告甲○○就原定七千萬元之公司出
    資額，為任何異動或更改，換言之，被告丙○○對於共同被
    告甲○○將依原定七千萬元之出資額為彥欣企業公司辦理設
    登立記，既知之甚詳，以共同被告甲○○原本僅係任職大學
    老師，並無鉅額現金可供入股，應為被告丙○○在尋找甲○○入股時已從旁進行了解而得知，而本件彥欣企業公司辦理
    驗資所需款項高達七千萬元，衡諸常情，若非共同被告甲○○事前已徵得欲籍由籌組系爭彥欣企業公司來接掌台中市貿
    聯誼社經營之被告丙○○之同意，又何需為上開向他人借鉅
    額款項行為之理？本件被告在出國前既已同意以七千萬元為
    資本額，且對於未籌足七千萬元即委託辦理登記，亦知之甚
    詳，則彥欣企業公司若非以借款驗資方式辦理登記，將如何
    在未籌足款項前，即以該原先預設之額度辦理登記，被告對
    於借資登記一事，實難委為不知，是以，被告對此借資登記
    既已知悉，且在彥欣企業公司籌設期間，未曾向所覓得之出
    資人表示籌劃公司之出資額將有異動，且在出國前更未曾制
    止共同被告甲○○依原定計劃所為之設立登記，自難僅以所
    委託之會計事務所依備妥之文件辦理登記日之前後10日，均
    出境為由，據以為伊對甲○○以借資辦理公司設立登記行為
    毫無所悉之有利被告之認定。
  (4)被告雖另以本件借款驗資前，既已募得1千萬元之款項，且
    款項均已匯入甲○○所告知之帳戶，然該帳戶事後得知並非
    本件彥欣企業公司籌備當時之帳戶，甲○○亦未將此款項借
    驗資之用為由，認為本件借款驗資與伊無關，惟本件被告係
    接掌原由中瑩公司經營之台中世貿聯誼社，在辦妥彥欣企業
    公司前，於84年1月間已先由甲○○與中瑩實業股份有限公
    司就台中世貿聯誼社內之設備簽訂買賣契約，被告丙○○則
    為該讓與契約之見證人，有設備買賣契約書在卷可按（見偵
    40卷二p198)，且彥欣公司於籌設階段尚無法開設支票供支
    應各種款項，故經各股東同意而將股款及增資款暫時存入其
    上開彰化銀行帳戶，嗣彥欣公司設立登記完成取得銀行專用
    帳戶後，甫轉入專戶中使用等情，業經本件被告丙○○及證
    人戊○○分別於原審另案87年度訴字第786號違反商業會計
    會法案件之偵查及告訴狀中所是認，且經原審另案證人丁○○、己○○於該案偵查中證述在卷，又彥欣企業公司在籌備
    期間，亦有支付員工薪水等情事，有台灣台中地方法院87
    年度訴字第786號刑事判決在卷可按(見偵40卷一p95)，可見
    ，被告及股東將款項匯入彥欣企業公司籌備處以外之帳戶，
    乃被告所明知，而彥欣企業公司在籌備期間，既有支付各項
    費用之負擔，則甲○○未將被告丙○○募得之款項，作為驗
    資之用，亦非無據，被告以此辯稱對於彥欣企業公司之設立
    等，均不知情，亦無足採。
  (三)被告之辯護人另指摘原判決量刑過重云云。但查量刑係屬事
    實審法院之職權，苟無違背法定刑之規定或顯然不當，即難
    指為違法。查本件原判決量處被告有期徒刑1年，減為有期
    徒刑6月，並諭知易科罰金之折算標準，核無違背法定刑之
    規定，且以被告於案發當時身任立法委員，竟仍知法犯犯，
    且犯後迄今均否認犯行等一切情狀，原審量處之刑度，亦無
    顯然不當之情形，尚難指為違法。
  (四)綜上所述，本件被告犯行，已堪認定，並經原審法院詳敘其
    理由，被告上訴意旨仍執前詞，否認此部分犯罪，及原審量
    刑過重為由提起上訴，均無理由，應予駁回。
三、據上論斷，應依刑事訴訟法第373條、第368條，判決如主文
    。
本案經檢察官乙○○到庭執行職務。
中    華    民    國    98    年    9    月    15    日
            刑事第六庭  審判長法  官  李  文  雄
                              法  官  邱  顯  祥
                              法  官  林  靜  芬
以上正本證明與原本無異。
如不服本判決應於收受送達後十日內向本院提出上訴狀，其未敘
述上訴之理由者並得於提起上訴後十日內向本院補提理由書（均
須按他造當事人之人數附繕本）「切勿逕送上級法院」。
                              書記官  高  勳  楠
中    華    民    國    98    年    9    月    15    日


司法院資訊處製作；財團法人民間司法改革基金會備份。
